【裁判字號】    99,監宣,90
【裁判日期】    991202
【裁判案由】    監護宣告
【裁判全文】
臺灣苗栗地方法院民事裁定              99年度監宣字第90號
聲  請  人  徐國政
相  對  人  徐招旺
上列聲請人聲請對相對人為監護宣告事件，本院裁定如下：
    主  文
宣告相對人徐招旺（民國23年11月14日出生，身分證統一編號：
Ｚ000000000號）為受監護宣告之人。
選定聲請人徐國政（民國48年7 月2日出生，身分證統一編號：Ｚ
000000000號）為受監護宣告之人之監護人。
指定徐玉嬌（民國50年6 月21日出生，身分證統一編號：Ｚ00000
0000號）為會同開具財產清冊之人。
程序費用由受監護宣告之人負擔。
    理  由
一、按對於因精神障礙或其他心智缺陷，致不能為意思表示或受
    意思表示，或不能辨識其意思表示之效果者，法院得因本人
    、配偶、四親等內之親屬、最近1 年有同居事實之其他親屬
    、檢察官、主管機關或社會福利機構之聲請，為監護之宣告
    ，民法第14條第1 項定有明文。
二、本件聲請意旨略以：聲請人為相對人之長子，相對人因小腦
    出血、中樞衰竭，雖經送醫診治均不見起色，致精神障礙，
    不能為意思表示，且於97年10月21日經醫師診斷為重度肢障
    ，為此請求宣告相對人為受監護宣告之人等語，並提出戶籍
    謄本、中華民國身心障礙手冊影本等文件為證。本院於99年
    11月17日實施鑑定程序，並於鑑定人即財團法人為恭紀念醫
    院張敏醫師前訊問相對人，相對人對本院之訊問均無反應；
    鑑定人並當場表示，以手電筒測試，相對人眼睛對光線無反
    應，關節變形，相對人明顯屬植物人狀態，以簡易報告即可
    等語，有勘驗筆錄在卷可稽。另經鑑定人出具鑑定結果，認
    為：「相對人因顱內出血導致認知及生活功能嚴重退化，無
    法處理自身事務，完全須依賴呼吸器維持生命及他人養護，
    其精神狀態已達心神喪失程度。」等語，此有財團法人為恭
    紀念醫院簡易精神鑑定報告書1 份在卷可稽。綜上情形，堪
    認相對人確已達不能為意思表示或受意思表示之狀態。爰依
    首開規定，宣告相對人為受監護宣告之人。
三、又按受監護宣告之人應置監護人，法院為監護之宣告時，應
    依職權就配偶、四親等內之親屬、最近1 年有同居事實之其
    他親屬、主管機關、社會福利機構或其他適當之人選定1 人
    或數人為監護人，並同時指定會同開具財產清冊之人，法院
    為前項選定及指定前，得命主管機關或社會福利機構進行訪
    視，提出調查報告及建議，監護之聲請人或利害關係人亦得
    提出相關資料或證據，供法院斟酌，法院選定監護人時，應
    依受監護宣告之人之最佳利益，優先考量受監護宣告之人之
    意見，審酌一切情狀，並注意下列事項：一、受監護宣告之
    人之身心狀態與生活及財產狀況。二、受監護宣告之人與其
    配偶、子女或其他共同生活之人間之情感狀況。三、監護人
    之職業、經歷、意見及其與受監護宣告之人之利害關係。四
    、法人為監護人時，其事業之種類與內容，法人及其代表人
    與受監護宣告之人之利害關係，民法第1110條、第1111條、
    第1111條之1 分別定有明文。末按監護宣告之裁定，應同時
    選定監護人及指定會同開具財產清冊之人，並附理由，民事
    訴訟法第604 條第1 項亦有明文規定。本院審酌聲請人徐國
    政為相對人之長子，並有照顧相對人之事實，且有意願擔任
    相對人之監護人，復參酌苗栗縣政府訪視調查報告，認為：
    聲請人並非獨立照顧相對人，其與相對人之次子、三子，共
    同負擔照護相對人支出，將相對人安置在重光醫院呼吸照護
    病房，亦是因為考量家庭照顧人力不足以及相對人所需之專
    業照顧，故以現行之狀況，確實有相當之能力並提供適當之
    照顧環境予相對人等語；另相對人之其餘子女，即聲請人之
    弟弟與妹妹徐玉嬌、徐國成、徐國豐等3 人均同意由聲請人
    擔任相對人之監護人，有其等之戶籍謄本、同意書各1 份在
    卷可稽，足認由聲請人擔任相對人之監護人，應可善盡保護
    相對人權益之責任。另徐玉嬌為相對人之長女，因其較有時
    間處理相對人之事務，且其常透過電話聯繫了解相對人之狀
    況，故聲請人建議由其擔任會同開具財產清冊之人，業據聲
    請人陳明在卷，且徐玉嬌於社工訪視時表示，手足之間相處
    十分融洽，對於相對人之照護及其他問題，都聽由聲請人之
    安排，大家會配合聲請人等語。綜上，爰依前揭規定，選定
    聲請人徐國政為相對人之監護人，併指定徐玉嬌為會同開具
    財產清冊之人。
四、末按，監護人於執行有關受監護人之生活、護養療治及財產
    之職務時，應尊重受監護人之意思，並考量其身心狀況與生
    活狀況；監護開始時，監護人對於受監護人之財產，應依規
    定會同本院選定開具財產清冊之人，於2 月內開具財產清冊
    ，並陳報法院；於前條之財產清冊開具完成並陳報法院前，
    監護人對於受監護人之財產僅得為管理上必要之行為；監護
    人對於受監護人之財產，非為受監護人之利益，不得使用、
    代為或同意處分；監護人代理受監護人購置或處分不動產，
    或就其居住之建築物或基地出租、供他人使用或終止租賃，
    非經法院許可，不生效力，新修正民法第1112條、第1113條
    準用第1099條第1 項、第1099條之1 、第1101條第1 項及第
    2 項之規定甚明，請參照辦理。
五、依民事訴訟法第608 條第1 項，裁定如主文。
中    華    民    國    99    年    12    月    2     日
                  家事法庭   法  官  潘 進 順
以上正本係照原本作成。
如不服本裁定關於選定監護人及指定會同開具財產清冊之人等部
分，應於送達後10日內向本院提出抗告狀，並應繳納抗告費新臺
幣1000元；其餘關於宣告監護部分，不得抗告。
                             書記官  劉 文 倩
中    華    民    國    99    年    12    月    2     日

司法院資訊處製作；財團法人民間司法改革基金會備份。
